臺灣苗栗地方法院民事判決　九十年度重訴字第六六號
　　原　　　告　　苗栗縣卓蘭鎮農會
　　法定代理人　　甲○○
　　被　　　告　　乙○○
右當事人間履行契約事件，本院判決如左：
    主    文
被告應給付原告新台幣玖佰伍拾萬元，及自民國八十六年七月一日起至清償日止，按
年息百分之五計算之利息。
訴訟費用由被告負擔。
本判決第一項於原告以新台幣參佰壹拾柒萬為被告供擔保後，得假執行；但被告如於
假執行程序實施前，以新台幣玖佰伍拾萬元或同額之新竹國際商業銀行可轉讓定期存
單為原告預供擔保，得免為假執行。
    事    實
甲、原告方面：
    一、聲明：除供擔保金額外，如主文所示。
    二、陳述：被告乙○○於民國八十三年間擔任原告信部部住任期間，貸放出一筆
              新台幣（下同）一千萬元之貸款予訴外人房建璋，嗣於八十六年五月
              九日出具保證書，承諾此筆貸款金額連息一併於八十六年六月底前收
              回，否則願負起賠償責任，茲因前揭貸款迄今僅清償五十萬元，餘額
              九百五十萬元仍未收回，爰依兩造簽立之併存債務承擔契約，請求被
              告給付如主文所示之餘額本息。
    三、對被告陳述之抗辯：伊未曾與被告在卓蘭鎮長家進行和解，且就兩造間上開
                          債務，同意以向訴外人求償無效果後，方對被告求償云
                          云。
    四、證據：提出保證書、放款明細表、八十八年度板院文民執實字第四七０三一
              號債權憑證及八十九年度民執實字第一七二四號塗銷查封登記函均影
              本。
乙、被告方面：
    一、聲明：(1)原告之訴及假執行聲請均駁回；(2)訴訟費用由原告負擔；(3)如受不
              利被告之判決，請准供現金或同額之新竹國際商業銀行可轉讓定期存
              單為擔保，宣告免為假執行。
    二、陳述：對於原告主張前揭事實及保證書真正並不否認，並陳稱該保證書之性
              質屬於併存之債務承擔關係。然伊書立保證書後，曾與原告之法定代
              理人在卓蘭鎮長家進行和解，原告同意向訴外人謝果贏等人求償無效
              果後，方對伊求償，而上開貸款之連帶保證人謝德芳尚有土地十幾筆
              價值約一千多萬元，足以滿足原告債權之實現，兩造上開約定之清償
              條件，並未成就。
    三、證據：聲請訊問證人張燈榮、詹永慶、張明豐及詹煦莉四人。
    理    由
一、原告主張被告乙○○於八十三年間擔任原告信用部主任期間，貸放出一筆一千萬
　　元之貸款予訴外人房建璋，嗣於八十六年五月九日出具保證書，承諾此筆貸款金
    額連息一併於八十六年六月底前收回，否則願負起賠償責任，茲因前揭貸款迄今
    僅清償五十萬元，餘額九百五十萬元仍未收回，爰依兩造簽立之債務承擔契約，
    請求被告給付如主文所示本息。被告則以伊雖書立上開保證書，然曾與原告之法
    定代理人在卓蘭鎮長家進行和解，原告同意向訴外人謝果贏等人求償無效果後，
    方對伊求償，而上開貸款之連帶保證人謝德芳尚有土地十幾筆價值約一千多萬元
    ，足以滿足原告債權之實現，兩造上開約定之清償條件，並未成就等語置辯。
二、原告主張兩造間有併存之債務承擔等情，為兩造所不爭執（分見本院九十年十一
    月十四日及九十一年二月二十日之審理筆錄），並有原告提出之保證書為證，堪
    信原告上開主張為真實。是以本件所應審究者，厥為兩造於簽立保證書後有無在
    證人即前卓蘭鎮鎮長張明豐家中，以對於訴外人謝果贏等人求償未果後，始得對
    被告求償之條件約定？析述如下：
   （一）按當事人主張有利於己之事實者，就其事實有舉證之責任，民事訴訟法第
         二百七十七條前段定有明文。本件被告辯稱有上開條件之約定等語，則依
         前揭法條規定，自應由被告就有利於己之事實，負舉證責任，被告聲請傳
         喚證人，為證據方法。經查：
     １、依證人即前卓蘭鎮鎮長張明豐於本院九十一年五月十五日審理中到庭結證
         稱：「（問：被告在擔任卓蘭農會信用部主任時，被告與農會的人有無曾
         經到你家談過貸款的事情？）有沒有談這件事情我沒有印象，有沒有來我
         家也沒有印象。」被告上開有利於己之陳述，容有存疑。
     ２、而證人詹永慶則結證稱：伊當時有陪同被告至鎮長（指張明豐）家中與原
         告談貸款事宜，被告有答應如果抵押品拍賣不足清償時，願意負責等語。
         及另一證人張燈榮則證稱：有在鎮長家中談被告之借貸放款如何解決等情
         ，然並未有明確的結論等語以觀，則已與證人張明豐相左，上開二人之證
         詞，即有疑義，況果若兩造曾於證人張明豐家中會談上開貸款事宜，其結
         論為何，證人猶無法明確表示。
     ３、此外，被告又未能提出其他確切之證據以實其說，則被告雖辯稱在鎮長張
         明豐家中兩造會談達成清償條件之約定云云，既無法舉證證明之，則依舉
         證責任分配原則，自難認被告此部分之抗辯為真實。
   （二）原告雖對於訴外人謝果贏等人之責任財產進行查封拍賣，惟經四拍無人應
         買，而未獲償，此有台灣板橋地方法院八十八年度板院文民執實字第四七
         ０三一號債權憑證及八十九年度民執實字第一七二四號塗銷查封登記函在
         卷可稽。是以，本件既無清償條件之約定，而原告並未從訴外人謝果贏等
         人獲得任何債權之清償，原告依兩造之併存債務承擔關係，請求被告給付
         九百五十萬元，及自民國八十六年七月一日起至清償日止，按年息百分之
         五計算之利息，為有理由，應予准許。
三、末查：兩造於九十一年二月二十日審理中，由本院協同兩造就不爭執事項、爭執
    之事項及舉證責任之分配等事項，已整理如上述爭點。被告雖另聲請通知證人詹
    煦莉，欲證明原告於本院八十六年重訴字第七號，與訴外人謝果贏等人之和解筆
    錄中，有對被告免除債務之合意云云。惟證人詹煦莉到院結證稱：伊當時在原告
    處任職催收業務，並為八十六年重訴字第七號之訴訟代理人，而和解筆錄第二項
    雖有「其差額由被告謝果贏負責清償」之記載，然為謝果贏於庭訊中當庭向審判
    長要求下始如是製作，因當時伊遵照原告以先對被告謝果贏等人取得執行名義之
    意思表示下，才會同意等語以觀，是以，被告當時並非本院八十六年重訴字第七
    號之當事人，且原告並未有對被告免除債務之意思表示，尚不得以此間接事實，
    推論出原告在上開和解筆錄中，有對被告免除債務之情事，併此敘明。
四、假執行之宣告：
    兩造均陳明願供擔保，以代釋明，聲請宣告假執行或免為假執行，均核無不合，
    爰各酌定相當擔保金額，併准許之。
五、結論：原告之訴為有理由，依民事訴訟法第七十八條、第三百九十條第二項、第
    三百九十條，判決如主文。
中　　　華　　　民　　　國　　九十一　　年　　　五　　　月　　二十九　日
                                  臺灣苗栗地方法院民事庭
~B法　　　官　吳振富
右為正本係照原本作成。
如對本判決上訴，須於判決送達後廿日內向本院提出上訴狀。
~B法院書記官　尤旗樟
中　　　華　　　民　　　國　　九十一　　年　　　五　　　月　　二十九　日
